臺灣臺東地方法院刑事判決　　　　　　　94年度交易字第44號
公　訴　人　臺灣臺東地方法院檢察署檢察官
被　　　告　丁○○
選任辯護人　乙○○律師
上列被告因過失致死案件，經檢察官提起公訴（九十四年度偵字
第一０二０號），本院判決如下：
    主  文
丁○○因過失致人於死，處有期徒刑參月，如易科罰金，以參佰
元折算壹日，緩刑參年。
    事  實
一、丁○○於民國九十三年十一月十八日下午三時十分許，駕駛
    車牌號Ｋ三─六九一０號自小貨車，沿臺東縣臺東市○○路
    ○段由北往南方向行駛，途經同市○○路○段四二四號前，
    原應注意汽車超車時，後行車須與前行車保持安全距離，及
    兩車併行之間隔，並隨時採取必要之安全措施，而依當時情
    形係白晝，天候晴，有日間自然光線，直路，路面狀況為柏
    油、乾燥、無缺陷且視距良好、無障礙物，亦無不能注意之
    情事，竟疏未注意，適陳金蒜騎乘車牌號碼ＺＺＰ─九六七
    號輕機車在丁○○右側，與丁○○所駕駛之自小貨車同向而
    行，丁○○超車時未注意兩車併行之間隔，致其所駕駛之自
    小貨車右後側帆布，與陳金蒜騎乘之輕機車左側照後鏡發生
    擦撞，陳金蒜因而人車倒地，並致腦挫傷送馬偕紀念醫院臺
    東分院急救不治死亡。嗣經員警據報前往現場處理，丁○○
    於有偵查權之員警發覺上開犯行前，自行向現場處理員警當
    場承認為肇事人並申告前揭行為而接受裁判，始查悉上情。
二、案經被害人陳金蒜之子丙○○告訴暨臺東縣警察局臺東分局
    報告臺灣臺東地方法院檢察署檢察官偵查起訴。
    理  由
一、上揭犯罪事實，業據被告丁○○於本院審理時坦承不諱，核
    與證人鍾聖逸於偵訊中證述之情節相符，並有臺東縣警察局
    臺東分局中興派出所會勘紀錄、道路交通事故現場圖、道路
    交通事故調查報告表（一）（二）、臺東縣警察局道路交通
    事故當事人酒精測定紀錄表、事故現場照片十六張在卷可稽
    。又本件車禍肇事主因為被告丁○○超車時未保持安全距離
    與兩車併行之間隔，有臺灣省花東區車輛行車事故鑑定委員
    會九十四年八月二十九日花東鑑字第０九四六一０一五四二
    號鑑定意見書在卷為憑，而被害人陳金蒜確係因與被告發生
    車禍導致腦挫傷後宣告不治等情，業經告訴人丙○○指訴綦
    詳，亦有臺東縣警察局臺東分局刑事組陳金蒜交通事故意外
    死亡相驗照片十五張、臺灣臺東地方法院檢察署鑑定許可書
    、內政部警政署刑事警察局九十四年三月三十一日刑鑑字第
    ０九三０二五七八五０號鑑定書、扣案之自小貨車右側帆布
    一片與機車左照後鏡一支（同檢察署九十四年度保管字第二
    一一號扣押物品清單）、同檢察署九十三年十一月二十九日
    驗斷書及同檢察署九十三年十一月二十九日九十三甲字第二
    八三號相驗屍體證明書各一紙附卷可參。且按「汽車超車時
    ，前行車減速靠邊或以手勢或亮右方向燈表示允讓後，後行
    車始得超越。超越時應顯示左方向燈並於前車左側保持半公
    尺以上之間隔超過，行至安全距離後，再顯示右方向燈駛入
    原行路線。」、「汽車行駛時，駕駛人應注意車前狀況及兩
    車併行之間隔，並隨時採取必要之安全措施。」道路交通安
    全規則第一百零一條第五款、第九十四條第三項分別定有明
    文。被告在無不能注意之情形下，於被害人騎乘輕機車未靠
    右行駛，即自後超車，未注意保持安全距離及兩車併行之間
    隔，其右側車身擦撞被害人車身，導致與被害人發生車禍並
    生死亡之結果，其對車禍之發生自有過失，其過失行為與被
    害人死亡間，顯有因果關係，而被害人雖亦有未靠右行駛之
    過失，仍無從解免被告過失之責。足徵被告於本院審理時出
    於任意性之自白與事實相符，本件事證明確，被告犯行堪予
    認定，應依法論科。
二、核被告所為，係犯刑法第二百七十六條第一項之過失致死罪
    。又本件係報案人或勤務中心轉來資料未報明肇事人姓名，
    被告於員警前往現場處理時在場，並當場承認為肇事人，此
    有臺東縣警察局臺東分局交通事故處理小組員警黃岳慶所製
    作之車禍案件報告表一紙在卷可佐，是被告於有偵查權之員
    警發覺前開犯行之犯罪人前，自行向現場處理員警申告上開
    犯行，並隨同員警到案及接受審判，符合自首之規定，應依
    刑法第六十二條前段規定，減輕其刑。爰審酌被告因上開過
    失而致被害人陳金蒜死亡，然被害人陳金蒜對事故之發生亦
    有未靠右行駛之肇事次因，且被告於事後業與被害人家屬達
    成和解，此有和解書一紙附卷可證，復於本院審理中坦承犯
    行，及其犯罪之動機、目的、手段、智識程度等一切情狀，
    量處如主文所示之刑，並諭知易科罰金之折算標準，以資懲
    儆。又被告未曾受有期徒刑以上刑之宣告，此有臺灣高等法
    院被告前案紀錄表、檢方刑案資料查註紀錄表各一紙可稽，
    其經此次起訴審判程序後，當能知所警惕，而無再犯之虞，
    本院因認所宣告之刑，以暫不執行為適當，爰併宣告緩刑三
    年，以啟自新。
據上論斷，應依刑事訴訟法第二百九十九條第一項前段，刑法第
二百七十六條第一項、第六十二條前段、第四十一條第一項前段
、第七十四條第一款，罰金罰鍰提高標準條例第一條前段、第二
條，判決如主文。
本案經檢察官甲○○到庭執行職務
中　　華　　民　　國　　九十四　年　　十一　月　十六  日
                  交通法庭　　審判長法　官  詹慶堂
                  　　　　　　　　　法　官  黃建都
                  　　　　　　　　　法　官  劉柏駿
以上正本證明與原本無異。
如不服本判決，應於判決送達後十日內，向本院提出上訴狀。
                    　　　          書記官　張建成
中　　華　　民　　國　　九十四　年　　十一　月　十六  日
附記：
中華民國刑法第二百七十六條第一項
(過失致死罪)
因過失致人於死者，處二年以下有期徒刑、拘役或二千元以下罰
金。
